臺灣高等法院刑事判決　　　　　　　　96年度交上易字第77號
上　訴　人
即　被　告　甲○○
上列上訴人因過失傷害案件，不服臺灣臺北地方法院95年度交易
字第811號，中華民國96年1月30日第一審判決（起訴案號：臺灣
臺北地方法院檢察署95年度偵字第23103號），提起上訴，本院
判決如下：
    主  文
上訴駁回。
    事  實
一、甲○○於民國九十五年五月四日上午八時十五分許，駕駛車
    號三Ｅ—八九五五號自用小客車，沿臺北縣新店市○○路南
    往北方向行駛，行至能仁路、文中路閃黃燈交岔路口時，本
    應注意車輛行經交岔路口，其行進應遵守燈光號誌之指示，
    減速接近，注意安全，小心通過，並注意車前狀況，隨時採
    取必要之安全措施，且當時天候晴，有日間自然光線，路面
    鋪裝柏油、乾燥狀態、無缺陷、無障礙物，視距良好，並無
    不能注意之情事，疏未注意車前狀況並減速通行，適乙○○
    騎乘車號ＤＭＹ—六四九號輕型機車沿文中路西向東方向行
    駛至該閃紅燈交岔路口，疏未注意減速接近，未先停止於該
    交岔路口前，讓幹道車優先通行，即貿然左轉駛入能仁路，
    甲○○所駕駛車輛之左前車身因而與乙○○騎乘機車發生碰
    撞，致乙○○人車倒地，受有右股骨骨折、左側鎖骨遠端骨
    折、胸部挫傷等傷害，嗣臺北縣政府警察局新店分局警備隊
    警員高則芳報前往處理，甲○○在現場向警員高則芳承認為
    肇事人，自首犯罪並接受裁判。
二、案經乙○○訴由臺北縣政府警察局新店分局報請臺灣臺北地
    方法院檢察署檢察官偵查起訴。
    理  由
一、被告甲○○經合法傳喚未到庭，惟於原審審理中坦承於上揭
    時、地駕駛駕駛車號三Ｅ—八九五五號自用小客車，行至能
    仁路、文中路閃黃燈交岔路口時，疏未注意車前狀況並減速
    通行，適告訴人乙○○騎乘車號ＤＭＹ—六四九號輕型機車
    疏未注意減速接近，未先停止於該閃紅燈交岔路口前，讓幹
    道車優先通行，即貿然左轉駛入能仁路，被告所駕駛車輛之
    左前車身因而與告訴人騎乘機車發生碰撞，致告訴人人車倒
    地，受有右股骨骨折、左側鎖骨遠端骨折、胸部挫傷等傷害
    等情屬實（見原審卷第三一頁反面、第三三頁），經核與告
    訴人乙○○於警詢（見偵卷第九至十一頁）及偵查（見偵卷
    第四七、四八頁）指證情節相符，並有臺北縣政府警察局新
    店分局交通分隊交通事故談話紀錄表（見偵卷第一、八頁）
    、道路交通事故現場圖（見偵卷第一四頁）、道路交通事故
    調查報告表(一)、(二)（見偵卷第十五、十六頁）、天主教耕莘
    醫院乙診住字第九五○五○二一號診斷證明書（見偵卷第十
    七頁）、臺灣省臺北縣區車輛型車事故鑑定委員會九十五年
    八月二十一日北縣鑑字第○九五五一八一一五七號函附臺灣
    省臺北縣區車輛行車事故鑑定委員會鑑定意見書（見偵卷第
    十九至二一頁）、臺北縣政府警察局道路交通事故初步分析
    研判表（見原審卷第二三頁）、證號查詢機車駕駛人資料（
    見偵卷第二五頁）、證號查詢汽車駕駛人資料（見偵卷第二
    六頁）、車籍作業系統查詢認可資料（見偵卷第三一、三二
    頁）及現場照片（見偵卷第三三至四三頁）附卷足憑，足徵
    被告之自白，與事實相符，應堪採信。綜上，本件事證明確
    ，被告過失傷害之犯行堪以認定，應依法論科。
二、被告行為後，刑法業於九十四年二月二日修正公布，九十五
    年七月一日起施行，其中第五十六條關於連續犯之規定已刪
    除，並修正第二條、第二十八條、第三十三條、第三十八條
    、第四十一條、第四十二條、第五十五條及第七十四條等規
    定。按行為後法律有變更者，適用行為時之法律，但行為後
    之法律有利於行為人者，適用最有利於行為人之法律，修正
    後刑法第二條第一項定有明文。此條規定係規範行為後法律
    變更所生新舊法律比較適用之準據法，本身尚無新舊法比較
    之問題，於新法施行後，應一律適用新法第二條第一項之規
    定，為「從舊從輕」之比較，先予敘明。再按本次法律變更
    ，比較時應就罪刑有關之共犯、未遂犯、想像競合犯、牽連
    犯、連續犯、結合犯，以及累犯加重、自首減輕暨其他法定
    加減原因（如身分加減）與加減例等一切情形，綜其全部罪
    刑之結果而為比較（最高法院九十五年五月二十三日九十五
    年度第八次刑庭會議決議參照）。經查：
(一)刑法第二百八十四條第一項前段之過失傷害罪，法定刑為六
    月以下有期徒刑、拘役或五百元以下罰金，而刑法第三十五
    條第五款原規定：「罰金：一元以上。」，於被告行為後修
    正為：「罰金：新臺幣一千元以上，以百元計算之。」，經
    比較新、舊法，以舊法對被告較為有利，依刑法第二條第一
    項前段之規定，就刑法第二百八十四條第一項前段罰金刑部
    分，應依修正前刑法第三十五條第五款之規定論處。
(二)又查，本件車禍於報案時未報明肇事人姓名，臺北縣政府警
    察局新店分局警備隊警員高則芳據報前往處理，被告在現場
    向警員高則芳承認為肇事人等情，有臺北縣政府警察新店分
    局局道路交通事故肇事人自首情形紀錄表附卷足憑（見原審
    卷第二二頁），堪認被告犯本罪後，在有偵查犯罪職權之機
    關未發覺犯人為何人前，即自首為肇事人，且於事後接受審
    判，核符刑法第六十二條前段規定自首之要件，縱被告事後
    於警詢、偵查中爭執告訴人亦有過失云云，不過為其辯護權
    之行使，仍無礙於自首之成立（最高法院八十四年度台上字
    第八二九號判決及臺灣高等法院暨所屬法院八十六年十一月
    法律座談會研討意見參照）。而被告行為時即修正前刑法第
    六十二條係規定「對於未發覺之罪自首而受裁判者，減輕其
    刑。但有特別規定者，依其規定」，修正後刑法第六十二條
    則規定「對於未發覺之罪自首而受裁判者，得減輕其刑。但
    有特別規定者，依其規定」，比較新舊法之結果，以舊法較
    有利於被告，依刑法第二條第一項前段之規定，應依修正前
    刑法第六十二條之規定，減輕其刑。
(三)又按，關於易科罰金之折算標準，除刑法第四十一條第一項
    有所修正外，罰金罰鍰提高標準條例於九十五年四月二十八
    日修正，並自同年七月一日起生效施行，經比較修正前之刑
    法第四十一條第一項前段、修正前罰金罰鍰提高標準條例第
    二條之規定，被告行為時之易科罰金折算標準，應以銀元一
    百元、二百元、三百元折算一日，經折算為新臺幣後，應以
    新臺幣三百元、六百元、九百元折算一日，惟九十五年七月
    一日施行之刑法第四十一條第一項前段規定修正為：「犯最
    重本刑為五年以下有期徒刑以下之罪，而受六個月以下有期
    徒刑或拘役之宣告者，得以新臺幣一千元、二千元或三千元
    折算一日，易科罰金。」，而新修正之罰金鍰提高標準條例
    刪除原本第二條之規定，經比較新舊法結果，以行為時之舊
    法有利於被告，應適用修正前刑法第四十一條第一項之規定
    。
(四)末按，刑法第二條第一項規定，係規範行為後「法律變更」
    所生新舊法比較適用之準據法。故如新舊法處罰之輕重相同
    ，即無比較適用之問題，非此條所指之法律有變更，即無本
    條之適用，應依一般法律適用原則，適用裁判時法。其為純
    文字修正者，更應同此（最高法院九十五年十一月七日第二
    十一次刑事庭會議決議參照）。而被告行為後，刑法施行法
    業於九十五年六月十四日增訂公布第一條之一，其中第一項
    規定：「中華民國九十四年一月七日刑法修正施行後，刑法
    分則編所定罰金之貨幣單位為新臺幣」，第二項前段明定：
    「九十四年一月七日刑法修正時，刑法分則編未修正之條文
    定有罰金者，自九十四年一月七日刑法修正施行後，就其所
    定數額提高為三十倍」，惟依被告行為時之法律即罰金罰鍰
    提高標準條例第一條前段，業將刑法分則各罪法定刑所定罰
    金數額提高十倍，再由銀元換算為新臺幣之結果，刑法第三
    百三十五條第一項法定刑所定罰金最高數額，與修正後之法
    律規定仍屬一致，並無不同，對被告而言尚無有利或不利之
    情形，揆諸前揭說明，自不生新舊法比較之問題，應依一般
    法律適用原則，適用裁判時法即刑法施行法第一條之一第一
    項、第二項前段之規定，而不再適用罰金罰鍰提高標準條例
    第一條前段（臺灣高等法院暨所屬法院九十五年十二月十三
    日九十五年法律座談會刑事類提案第十六號研討結果參照）
    ，併此敘明。
三、原審適用刑法第二條第一項後段、第二百八十四條第一項前
    段、修正前刑法第六十二條前段、第四十一條第一項前段，
    修正前罰金罰鍰提高標準條例第二條，刑法施行法第一條之
    一第一項、第二項前段等規定，並審酌被告於行經閃黃燈交
    岔路口時，有疏未注意車前狀況並減速通行之過失，導致告
    訴人受有傷害，告訴人之傷勢非輕，惟念告訴人亦有行經閃
    紅燈交岔路口，疏未注意減速禮讓幹道車優先通行即貿然左
    轉之過失，且告訴人之過失為肇事主因，被告之過失僅為肇
    事次因，有臺灣省臺北縣區車輛型車事故鑑定委員會九十五
    年八月二十一日北縣鑑字第○九五五一八一一五七號函附臺
    灣省臺北縣區車輛行車事故鑑定委員會鑑定意見書在卷足憑
    （見偵卷第十九至二一頁），又被告於犯後坦承犯行，深表
    悔悟，並表示願意賠償告訴人新臺幣（下同）二十萬元，然
    因與告訴人請求賠償金額二百十九萬七千七百三十五元差距
    過大，致無法達成民事和解（見原審卷第三一、三二頁），
    及被告之品行、生活狀況、智識程度等一切情狀，量處拘役
    四十，並諭知易科罰金之折算標準。經核認事用法俱無不合
    ，量刑亦屬妥適。
四、被告提起上訴，辯稱伊有注意車前狀況，伊並無過失云云，
    惟查，此與前開證據不符，且依前開道路交通事故現場圖、
    道路交通事故調查報告表、臺灣省臺北縣區車輛型車事故鑑
    定委員會九十五年八月二十一日北縣鑑字第○九五五一八一
    一五七號函附臺灣省臺北縣區車輛行車事故鑑定委員會鑑定
    意見書、臺北縣政府警察局道路交通事故初步分析研判表及
    現場照片所示，被告確實於行經閃黃燈交岔路口時，有疏未
    注意車前狀況並減速通行之過失，導致告訴人受有傷害，殆
    無疑義。是以，被告上訴辯稱其並無過失，執此指摘原判決
    不當，為無理由，應予駁回。被告經合法傳喚無正當理由不
    到庭，爰不待其陳述逕行判決，附此敘明。
據上論斷，應依刑事訴訟法第368條、第371條，判決如主文。
本案經檢察官郭啟東到庭執行職務。
中　　華　　民　　國　　96　　年　　5 　　月　　29　　日
　　　　　　　　　刑事第八庭審判長法　官  鄭文肅
  　　　　　　　　　　　　　　　　法  官  張明松
        　　　　　　　　　　　　　法  官  蔡光治
以上正本證明與原本無異。
不得上訴。
                                  書記官  陳韋杉
中　　華　　民　　國　　96　　年　　5 　　月　　30　　日
附錄：本案論罪科刑法條全文
中華民國刑法第284條
（過失傷害罪）
因過失傷害人者，處 6 月以下有期徒刑、拘役或 5 百元以下罰
金，致重傷者，處1年以下有期徒刑、拘役或5百元以下罰金。
從事業務之人，因業務上之過失傷害人者，處 1 年以下有期徒刑
、拘役或1千元以下罰金，致重傷者，處3年以下有期徒刑、拘役
或2千元以下罰金。
